臺灣嘉義地方法院刑事判決　　　　　　 96年度簡上字第155號
上　訴　人
即　被　告　甲○○
　　　　　　乙○○
共　　　同
選任辯護人　陳偉展律師
　　　　　　蔡碧仲律師
上列上訴人即被告等因妨害投票案件，不服本院簡易庭民國96年
4月30日96年度嘉簡字第502號第一審判決（聲請簡易判決處刑案
號：臺灣嘉義地方法院檢察署95年度選偵字第39號），提起上訴
，本院判決如下：
    主  文
上訴駁回。
    理  由
一、刑事訴訟法第362條規定：「原審法院認為上訴不合法律上
    之程式或法律上不應准許或其上訴權已經喪失者，應以裁定
    駁回之。」；第367條規定：「第二審法院認為上訴書狀未
    敘述理由或上訴有第362條前段之情形者，應以判決駁回之
    。但其情形可以補正而未經原審法院命其補正者，審判長應
    定期間命其補正。」。前揭規定均列在刑事訴訟法第3編第2
    章之內，為同法第455條之1第3項規定準用於不服簡易判決
    而上訴於管轄之第二審地方法院合議庭之情形，此合先敘明
    之。
二、按檢察官聲請簡易判決處刑之案件，被告於偵查中自白者，
    得向檢察官表示「願受科刑之範圍」或「願意接受緩刑之宣
    告」，檢察官同意者，應記明筆錄，並即以被告之表示為基
    礎，向法院求刑或為緩刑宣告之請求。被告自白犯罪但未向
    檢察官為「願受科刑之範圍」或「願意接受緩刑之宣告」之
    表示者，在審判中得向法院為之，檢察官亦得依被告之表示
    向法院求刑或請求為緩刑之宣告。檢察官向法院求刑或為緩
    刑宣告之請求，抑或被告向法院表示「願受科刑之範圍」或
    「願意接受緩刑之宣告」之表示之情形下，法院應於「檢察
    官求刑」或「緩刑宣告請求」之範圍內為判決。刑事訴訟法
    第451條之1第1項、第3項、第4項前段定有明文。而法院依
    刑事訴訟法第451條之1之請求所為之科刑判決，不得上訴，
    亦為同法第455條之1第2項所明定。
三、經查：
(一)、本件上訴人即被告甲○○、乙○○係經臺灣嘉義地方法院檢
    察署檢察官以95年度選偵字第39號向本院聲請以簡易判決處
    刑，本院嘉義簡易庭以96年度嘉簡字第502號審理，並於96
    年4月30日為被告2人有罪之科刑判決，並均諭知緩刑及褫奪
    公權2年，有本院96年度嘉簡字第502號刑事簡易判決1紙在
    卷足憑，嗣被告2人不服而向管轄之本院合議庭提起上訴。
(二)、被告甲○○在原審審理時，曾於96年4 月9日具狀表示：「
    經查，被告業亟思改過，幡然悔悟願就檢察官聲請簡易判決
    處刑書所載犯行坦承不諱；惟懇請鈞院審酌被告已年邁，一
    時失慮，致罹本案，素行良好，偶罹刑典，惡性非鉅，．．
    ．。且身罹疾病，此有診斷證明書影本乙紙可稽。經此教訓
    信無再犯之虞，實以暫不執行較為適當等情，參諸上開說明
    ，賜『緩刑』之諭知，用啟自新，．．。」等語（一審卷第
    17-18頁刑事答辯狀），被告乙○○亦於同日具狀表示：「
    經查，被告亟思改過，幡然悔悟願就檢察官聲請簡易判決處
    刑書所載犯行坦承不諱；惟懇請鈞院審酌被告一時失慮，致
    罹本案，素行良好，偶罹刑典，惡性非鉅，．．．。且經此
    教訓信無再犯之虞，實以暫不執行較為適當等情，參諸上開
    說明，賜『緩刑』之諭知，用啟自新，．．。」等語（一審
    卷第20-21頁刑事答辯狀），可見被告2人於原審審理時，均
    已自白犯罪，且均表示願意接受緩刑之宣告。
(三)、又被告甲○○、乙○○於原審96年4月23日訊問時當庭表示
    ：我們認罪，願意捐款等語（見一審卷第27頁）；且被告2
    人旋於96年4月24日向南投縣信義鄉雙龍國民小學捐助兒童
    午餐費各6萬元等情，有收據2張附卷可參（見一審卷第31、
    33 頁）。若被告2人無認罪之意，並為無罪之抗辯，豈有可
    能旋於訊問完後隔日斿即無故捐款6萬元，作為請求諭知緩
    刑之條件。
(四)、至於被告甲○○、乙○○雖於本院96年7月9日行準備程序時
    辯稱：96年4月23日原審訊問時並未口頭認罪，是法官勸其
    等捐錢，其等認為沒關係所以才捐錢，當初撰寫刑事答辯狀
    是同案被告孫文信委託蔡碧仲律師處理，其等均不知道內容
    云云。然查：
１、被告2人於本院96年7月9日行準備程序時，其2人均先供稱：
    「（問本院之前調查時96年4月9日答辯狀何人幫你撰寫？）
    我請蔡碧仲律師幫我寫的。」，顯與被告2人事後辯稱係同
    案被告孫文信委託律師撰狀有間。又上開刑事答辯狀尾，分
    別蓋有被告甲○○、乙○○之印文（原審卷第18頁、第21頁
    ），該印文與被告2人提起本件上訴所蓋用之印文完全相同
    ，有刑事聲明上訴狀2紙在卷足稽，足證96年4月9日之答辯
    狀應係被告2人所具提無疑。又被告2人除未否認答辯狀狀尾
    印文之真正外，復未主張或提出實證以佐印章有遭同案被告
    孫文信冒用或盜用之情形，其2人事後所辯，自難遽加採信
    。況退步言之，縱認系爭狀紙係同案被告孫文信委託律師所
    撰寫，然查被告乙○○於本院行準備程序時另供稱，系爭狀
    紙係伊委託孫文信要蔡碧仲律師代為撰寫，次查同案被告孫
    文信為被告甲○○之子，乙○○則為孫文信之嬸嬸，份屬至
    親關係，苟被告2人無認罪之表示，同案被告孫文信為何要
    反於被告2人之利益及意思，背於委託之旨率為認罪之表示
    ，致被告2人有遭受刑罰責難之風險，顯見答辯狀所載內容
    ，自為其2人向法院所為認罪之訴訟意思表示無訛，其2人事
    後諉稱不知答辯狀載內容云云，實無足取。
２、被告甲○○之上開刑事答辯狀末，尚附有長庚紀念醫院診斷
    證明書1張（原審卷第19頁），作為請求諭知緩刑之參考，
    若非有認罪之意，何需檢附診斷證明，並以此為據請求原審
    為緩刑之諭知。同案被告孫文信，又如何能夠輕易取得被告
    甲○○之診斷證明書？
３、又經本院遍閱「原審卷宗」，查無被告2人委任辯護人蔡碧
    仲律師之委任狀，被告2人徒以狀紙為律師代撰，其等均不
    知內容為抗辯，實無足取。再者，蔡碧仲律師如於原審確實
    違背被告2人之意思，而為認罪之表示，何以被告2人於本案
    中再次委任蔡碧仲律師為辯護人（有委任狀附卷可參）？可
    見其等有相當之信賴關係，依此推之，縱認被告2人於原審
    時有委請蔡碧仲律師代為撰狀表示認罪並請求為緩刑之諭知
    ，蔡碧仲律師亦無反於其2人之意，何況律師如違反當事人
    之意思而率為認罪，除與律師倫理規範有間外，亦不免會使
    己身衍生相關之法律責任，一般專業律師豈會如此為之。
４、不寧惟是，被告甲○○為嘉義縣溪口鄉游西村第18屆村長，
    乙○○則為嘉義縣溪口鄉第18屆鄉民代表，有嘉義縣溪口鄉
    第18屆村長、鄉民代表基本資料2紙在卷足憑，查被告2人既
    身為基層民意代表，為民喉舌，處理基層村里、鄉鎮事務，
    甚或代為排解紛爭，足證其2人應非屬至愚之人，則不論其
    2人係自行委託蔡碧仲律師，或係委請孫文信代為委託，其2
    人豈會未親閱刑事答辯狀，即逕由代撰狀紙之人，率為認罪
    之表示，益足證，被告2人事後所辯，洵無足取。
(五)、綜上可知，被告2人於原審為認罪之意，且請求為緩刑之宣
    告等情，應屬無疑。原審在被告2人前開「願受緩刑之宣告
    」之表示下，於96年4月30日判處被告2人各處「有期徒刑3
    月，如易科罰金以銀元300元即新臺幣900元折算1日，緩刑2
    年，褫奪公權2年。」，可見原審係在被告2人「願受緩刑宣
    告」表示之範圍內而為判決，該判決既係原審依刑事訴訟法
    第451條之1之規定本於被告請求願受接受緩刑之宣告而為之
    科刑判決，依同法第455條之1第2項規定，被告自不得對該
    判決提起上訴，其提起上訴，乃法律上不應准許。
(六)、原審判決第3頁雖記載「如不服本判決，應於送達後10日內
    ，向本院提出上訴狀。」等情，然查不得上訴之案件，雖原
    判決正本誤載得上訴字樣，要不能影響法律之明文規定（最
    高法院80年度台上字第4287號判決參照）。故此部分之記載
    ，顯與上開法律規定相違背，不能影響法律之明文規定，被
    告2人自未因此而取得上訴權，附此敘明。
四、本件上訴係屬法律上不應准許，且無從補正，爰不經辯論，
    逕以判決駁回之。
五、據上論結，依刑事訴訟法第455條之1第1項、第2項、第3項
    、第367條前段、第372條，判決如主文。
中　　華　　民　　國　　96　　年　　11　　月　　30　　日
                  刑事第五庭審判長  法　官  林信旭
                                    法　官  張道周
                                    法  官  洪嘉蘭
上列正本證明與原本無異。
本件不得上訴。
中　　華　　民　　國　　96　　年　　11　　月　　30　　日
                                   書記官  吳明蓉
